臺灣臺北地方法院交通事件裁定　　　　 96年度交聲字第570號
原處分機關　臺北市交通事件裁決所
異議人即
受處分人　　甲○○
上列異議人即受處分人甲○○因違反道路交通管理處罰條例案件
，對於臺北市交通事件裁決所於民國九十六年五月十六日所為之
處分（原處分案號：北市裁二字第裁２２—ＡＥＶ３４０５０９
號、北市裁二字第裁２２—ＡＥＶ３４０５１０號），聲明異議
，本院裁定如下：
    主  文
異議均駁回。
    理  由
一、按「汽車駕駛人，行經有燈光號誌管制之交岔路口闖紅燈者
    ，處新臺幣一千八百元以上五千四百元以下罰鍰。」、「汽
    車駕駛人，駕駛汽車有違反本條例之行為，經交通勤務警察
    或依法令執行交通稽查任務人員制止時，不聽制止或拒絕停
    車接受稽查而逃逸者，除按各該條規定處罰外，處新臺幣三
    千元以上六千元以下罰鍰。」、「汽車駕駛人有道路交通管
    理處罰條例第五十三條及六十條第一項情形者，除依原條款
    處罰鍰外，各記違規點數三點、一點」，道路交通管理處罰
    條例第五十三條第一項、第六十條第一項、六十三條第一項
    第一款、第三款定有明文。而依道路交通安全規則第二條第
    一款所定，汽車指在道路上不依軌道或電力架線而以原動機
    行駛之車輛（包括機器腳踏車），故機車駕駛人亦應依上揭
    規定為之。另按「逕行舉發違反道路交通管理事件，經汽（
    機）車所有人依通知單所載應到案日期前到案，並告知違規
    駕駛人姓名、身分證統一編號及住址者，處罰機關應即另行
    通知違規駕駛人到案依法處理，逾應到案日期者，處罰機關
    應依道路交通管理處罰條例第八十五條第三項規定處罰該汽
    車所有人」，違反道路交通管理事件統一裁罰基準及處理細
    則第二十四條亦定有明文，易言之，如汽（機）車駕駛人在
    道路違規，為警當場攔停者，處罰機關固應對汽（機）車駕
    駛人為處罰，惟若舉發機關並非當場對該部汽（機）車攔停
    ，而係依違反道路交通管理事件統一裁罰基準及處理細則第
    二十三條第一項第五款規定以科學儀器取得違規證據資料（
    如照相機或測速器）逕行舉發者，此際舉發機關只能依上開
    處理細則第二十三條第二項規定對汽（機）車所有人為掣單
    舉發，而如經舉發之汽（機）車所有人在舉發通知單之應到
    案日期前到案，並告知處罰機關該名實際違規駕駛人姓名、
    身分證統一編號及住址者，處罰機關應即依前開細則第二十
    四條規定處罰該名違規駕駛人，至於汽（機）車所有人未於
    應到案日期前到案或雖於應到案日期前到案，惟未告知處罰
    機關實際之違規駕駛人者，處罰機關仍應依道路交通管理處
    罰條例第八十五條第三項「本條例關於車輛駕駛人之處罰，
    如應歸責於車輛所有人者，處罰車輛所有人」規定，對車輛
    所有人加以處罰。
二、本件異議人即受處分人甲○○所有之車牌號碼：ＥＧＯ—５
    ５９號輕型機車，於民國九十六年三月二十九日八時二十六
    分許駕駛人在臺北市○○○路○段、新民路二九八巷之有燈
    光號誌管制交岔口，違規闖紅燈往舊宗路方向行駛，經原舉
    發單位臺北市政府警察局內湖分局交通分隊警員乙○○當場
    發覺，鳴笛並以手勢指揮攔停，該機車駕駛人不予理會，加
    速往舊宗路方向逃逸，值勤警員乙○○記下機車車號，經由
    電腦查詢，核對其機車車型、顏色等資料均無誤，依道路交
    通管理處罰條例第五十三條第一項、第六十條第一項之規定
    當場製單以北市警交字第ＡＥＶ３４０５０９號、第ＡＥＶ
    ３４０５１０號舉發違反道路交通管理事件通知單舉發，指
    定應於九十六年四月二十九日前到案自行繳納罰鍰，嗣異議
    人不服，於九十六年四月十二日向原處分機關提出申訴，原
    處分機關於九十六年五月十六日依道路交通管理處罰條例第
    五十三條第一項、第六十條第一項及第六十三條第一項第一
    款、第三款之規定，就違規闖紅燈部分以北市裁二字第裁２
    ２—ＡＥＶ３４０５０９號裁決書裁處異議人罰鍰一千八百
    元並記違規點數三點，就拒絕停車接受稽查而逃逸部分以北
    市裁二字第裁２２—ＡＥＶ３４０５１０號裁決書裁處異議
    人罰鍰三千元並記違規點數一點，異議人於九十六年五月十
    六日收受裁決書，於九十五年五月十六日以聲明異議狀聲明
    異議，有聲明異議狀（見本院卷第二至六頁）、委託書（見
    本院卷第七至十一頁）、北市警交字第ＡＥＶ３４０５０９
    號、第ＡＥＶ３４０５１０號舉發違反道路交通管理事件通
    知單（見本院卷第十二頁）、臺北市交通事件裁決所北市裁
    二字第裁２２—ＡＥＶ３４０５０９號裁決書（見本院卷第
    十三頁）、臺北市交通事件裁決所北市裁二字第裁２２—Ａ
    ＥＶ３４０５１０號裁決書（見本院卷第十四頁）、送達證
    書（見本院卷第十五、十六頁）及交通案件申訴書（見本院
    卷第十七頁）等資料在卷可稽，合先敘明。
三、異議意旨略以：異議人於九十六年三月二十九日八時二十六
    分許，並未騎乘車牌號碼：ＥＧＯ—５５９號輕型機車在臺
    北市○○○路○段、新民路二九八巷交岔路口違規闖紅燈並
    拒絕停車接受稽查而逃逸，本件顯係警員誤記車號，此觀臺
    北市政府警察局內湖分局九十六年五月二日北市警內分交字
    第○九六三一三二六二○○號函記載該違規機車之駕駛人為
    女性自明，為此聲明異議，請求撤銷原處分等語。
四、異議人固坦承車牌號碼：ＥＧＯ—５５９號輕型機車係伊所
    有機車，平日均由伊負責保管，惟辯稱伊於九十六年三月二
    十九日八時二十六分許，並未騎乘該輛機車在臺北市○○○
    路○段、新民路二九八巷交岔路口違規闖紅燈並拒絕停車接
    受稽查而逃逸，本件顯係值勤警員誤記車號云云。經查：
  (一)證人即舉發本件違規事實之臺北市政府警察局內湖分局交通
    分隊警員乙○○於本院審理中結證稱：伊於九十六年三月二
    十六日早上八時二十六分許，在臺北市○○○路○段、舊宗
    路口值勤，伊站在該路口中央，目睹車牌號碼：ＥＧＯ—５
    ５９號銀色輕型機車自新民路一條小巷駛出往南京東路六段
    、舊宗路交岔路口行駛，當時該路口之燈光管制號誌已轉為
    紅燈，該輛機車並未暫停等候，違規往舊宗路方向繼續行駛
    ，伊發現該輛輕型機車違規闖紅燈後，立即鳴笛並揮動指揮
    棒攔停，該輛機車並未停頓，加速往舊宗路方向逃逸，伊當
    場記下車號，並以電腦查詢，確認顏色、車號、車型無誤後
    ，始開單舉發，並製作現場圖等情明確（見本院卷第三三、
    三四頁），經核與道路交通事故現場圖記載內容完全相符，
    且綜觀全卷相關事證並無證據證明證人乙○○誤認上揭違規
    事實，自不得以證人乙○○為舉發異議人上開違規行為之警
    員，即認其證詞未為足採；又交通警察掣單舉發違反道路交
    通管理處罰條例所列之違規事實，本質上為行政處分，係公
    務員基於職務上之權力，依法就特定之具體事件所為之具公
    法上效果之單方行政行為，基於公務員為公法上行為具有公
    信力之原則，該行政行為當可被推定為真正，據以處分之事
    實認定亦可推認係正確無誤，蓋公務員一切行政行為如均需
    預留證據以證其實，則國家行政勢必窒礙難行，據此，刑事
    訴訟法關於犯罪事實證據之規定如與屬行政秩序罰之交通違
    規裁罰本質不合，即不在準用之列，況本院遍查全案事證亦
    無任何證據足資證明證人乙○○誤認違規情事，則執勤員警
    本其維護交通秩序、安全職責所為之舉發，自應受到合法、
    正確之推定，又證人乙○○於本院明確指證車牌號碼：ＥＧ
    Ｏ—５５９號機車係排氣量五十ＣＣ輕型機車，車身主要顏
    色係銀色等情，經異議人確認伊所有機車為銀色五十ＣＣ輕
    型機車（見本院卷第三一頁反面），堪認證人乙○○應無可
    能誤認違規車輛車號，異議人復無法提出任何證據以實其說
    ，其所為辯解，自無足取。
  (二)另證人乙○○於本院審理中雖證稱該部違規機車之駕駛人，
    係一名女性，身形嬌小，與異議人有明顯差異等情（見本院
    卷第三一頁）；惟按道路交通管理處罰條例第八十五條第三
    項「本條例關於車輛駕駛人之處罰，如應歸責於車輛所有人
    者，處罰車輛所有人」之規定，對車輛所有人加以處罰，而
    上開逕行舉發違規之交通事件，如汽（機）車所有人未到案
    或到案後未能告知違規駕駛人者，處罰機關得逕行處罰汽（
    機）車所有人之規定，係立法機關斟酌違規駕駛人之違法程
    度、裁罰迅速經濟性、蒐證成本之考量（如採證過程中可能
    增加交通事故之風險或若皆需由交警攔下所需之人力、物力
    成本）及汽（機）車所有人通常多為車輛之使用人，如對其
    科以適度之舉證責任應無不妥等因素，因而將反證之責任轉
    嫁予車輛所有人，以證明其非真正之違規駕駛人。本件舉發
    警員並無誤記車號，已如前述，異議人既坦承車牌號碼：Ｅ
    ＧＯ—５５９號輕型機車為其所有且並未遭竊，則該機車於
    何時由何人使用，當知之甚明，蓋異議人應無可能任意將機
    車鑰匙交由他人保管或持有之理，則異議人對上揭機車於當
    時究係由何名女性騎乘行經上開路段而有違規事項，應無不
    知之理，異議人既無法指出當時之駕駛人究係何人，僅空言
    否認該輛機車係由伊騎乘云云，自無可採。異議人既無法告
    知處罰機關當時實際之違規駕駛人，處罰機關乃依道路交通
    管理處罰條例第八十五條第三項之規定處罰車輛所有人，自
    無違誤。
  (三)綜上堪認，上揭違規事實已臻明確，異議人空言否認有違規
    行為，要無可採，本件事證明確，異議人違規行為堪以認定
    ，應依法處罰。
五、綜上所述，本件異議人所有機車，於上開時、地，有於燈光
    號誌管制交岔口違規闖紅燈且拒絕停車接受稽查而逃逸之違
    規事實應堪認定，原處分機關依道路交通管理處罰條例第五
    十三條第一項、第六十條第一項、六十三條第一項第一款、
    第三款及違反道路交通管理事件統一裁罰基準及處理細則第
    四十三條、第四十四條、第六十七條之規定，就違規闖紅燈
    部分裁處罰鍰一千八百元並記違規點數三點，就拒絕停車接
    受稽查而逃逸部分裁處罰鍰三千元並記違規點數一點，於法
    核無違誤。異議人聲明異議，指摘原處分不當，為無理由，
    應予駁回。
據上論斷，應依道路交通案件處理辦法第十九條，裁定如主文。
中　　華　　民　　國　　96　　年　　7 　　月　　2 　　日
　　　　　　　　　　　　　　　交通法庭法　官　李家慧
以上正本證明與原本無異
如不服本裁定應於送達後5日內向本院提出抗告狀
            　　　　　　　　　　　　　書記官　楊文祥
中　　華　　民　　國　　96　　年　　7 　　月　　2 　　日
